【裁判字號】    88,上更(一),461
【裁判日期】    890126
【裁判案由】    詐欺
【裁判全文】
臺灣高等法院臺南分院刑事判決         八十八年度上更 (一)字第四六一號    Ｇ
      上  訴  人
      即  被  告  甲  ○  ○
      選任辯護人  劉  榮  治
右上訴人因詐欺案件，不服臺灣嘉義地方法院八十六年度訴字第三一三號中華民國八
十六年五月二十九日第一審判決（起訴案號：臺灣嘉義地方法院檢察署八十六年度偵
字第二四○、五九七、七九四、一二八九號），提起上訴，經判決後，由最高法院發
回更審，本院判決如左：
      主      文
原判決關於甲○○部分撤銷。
甲○○幫助意圖為自己不法之所有，以詐術使人將本人之物交付，處有期徒刑伍月，
緩刑年。
      事      實
一、甲○○明知乙○○（業經原審判處有期徒刑二年二月確定）與張育誠（另由檢察
    官偵辦）共同偽造金門高粱酒類販售牟利，竟基於幫助乙○○與張育誠之犯意，
    於民國（下同）八十五年十一中旬某日，答應乙○○提供嘉義市○○路三六○巷
    十五號其住處為藏放場所，供乙○○將偽造之金門高粱酒成品運至該處藏放，等
    待張育誠前往載走，嗣於同年十二月一日上午十時左右，乃向不知情之陳文隆借
    得車牌號碼ＲＳ－二二○三號自小貨車後，復通知乙○○前往其住處將該小貨車
    開去裝載偽造之金門高粱酒，當晚二十三時左右，乙○○將該裝載偽金門高粱酒
    之小貨車駛至前揭甲○○住處旁空地停放，並告知甲○○看管。翌日（即十二月
    二日）下午一時左右，保安警察第七總隊第二大隊持臺灣屏東地方法院檢察署核
    發之搜索票前往甲○○之公司搜索後，轉往前揭甲○○住處搜索，甲○○獲悉，
    打電話通知其家人，將上開偽造金門高粱酒搬至其住處斜後方之空屋藏放。嗣於
    搬運時為警當場查獲，並在嘉義市○○路三六○巷十五號甲○○之前開住處內及
    屋旁車牌號碼ＲＳ－二二○三號自小貨車上查獲附表所列之酒類及銷售憑證。
二、案經內政部警政署保安警察第七總隊第二大隊、臺灣省菸酒公賣局屏東分局移送
    臺灣屏東地方法院檢察署呈請台灣高等法院檢察署核移臺灣嘉義地方法院檢察署
    檢察官偵查起訴。
      理      由
一、訊據上訴人即被告甲○○固坦承上開提供場所藏放偽酒等情不諱，惟矢口否認幫
    助常業詐欺罪犯行，辯稱：與乙○○係多年朋友，礙於情面才提供場所，附表（
    一）編號一至三之酒類等係被告乙○○所寄放，伊不認識張育誠，亦不知彼等是
    否以偽造假酒為常業云云。
二、經查：
 （一)保安警察第七總隊第二大隊係由監聽張育誠之電話而得知甲○○與張育誠時常
    連繫，乙○○係幫張育誠代工等情，業經證人即保安警察第七總隊第二大隊小隊
    長郭景星於偵查中證述明確（見八十六年度偵字第二四○號偵查卷第十六頁），
    並有專業通訊作業紀錄表影本一件附卷可稽，且乙○○於偵查中亦供稱：「在甲
    ○○處查獲之偽酒是我搬去放的，是綽號『王仔』之男子叫我搬去甲○○處放，
    『王仔』會自行去將車開走。」等語，被告甲○○所辯不認識張育誠之詞，要無
    足採。
 （二)此外，並有如附表（一）所列由專賣機關保管之酒類及標籤、銷售憑證扣案可
    資佐證，而扣案之金門特級高粱酒、金門精選高粱酒、金門紀念酒經化驗結果，
    與金門酒廠之樣品不符，亦有臺灣省菸酒公賣局酒類試驗所化驗報告書附卷可參
    ，又該金門酒廠於酒類上所之商標圖樣，確有註冊登記，其專用期間自七十九年
    十一月一日起至八十九年十月三十一日止等情，復有經濟部中央標準局商標註冊
    證影本一紙在卷可按。
  (三)被告乙○○與張育誠二人以偽金門高梁酒類冒充真品販售他人牟利，則其有為
    自己不法所有之意圖至明，而被告甲○○不僅明知被告乙○○與張育誠製造偽酒
    販售圖利，且提供場所、車輛使該二人便以遂行其詐欺之行為，所為自屬詐欺行
    為之幫助行為無疑，是其辯稱無幫助乙○○詐欺等語，自無可採。綜上所述，被
    告所辯，顯無足採，事證已臻明確，被告犯行洵堪認定。
三、查同案被告乙○○被查獲時並無其他固定工作，業據其於警訊時供明其偽造酒類
    係欲賺錢養家等情，是其偽造之酒類交由張育誠載至超市、酒家販售予不知情之
    消費者，而藉此牟利之行為，顯係以之用作其生活之資而以之營生，雖其所為，
    係犯刑法第三百四十條常業詐欺罪。但被告甲○○僅知道乙○○偽造假酒販售圖
    利，而提供場所、車輛幫助該二人便以遂行其詐欺助力，至乙○○是否以此為常
    業，顯非被告甲○○所能認識，是其所為，應係犯刑法第三百三十九條第一項詐
    欺罪之幫助犯；並依刑法第三十條第二項之規定，減輕其刑。公訴人認被告係犯
    刑法第三百四十條常業詐欺罪之幫助犯，容有誤會，起訴法條應予變更，併此敘
    明。
四、原審就被告甲○○部分予以論罪科刑，固非無見，惟查被告甲○○僅係觸犯普通
    詐欺罪之幫助犯，已如上述，原判決誤認為常業詐欺罪之幫助犯，尚有未洽，被
    告上訴否認犯罪，固無足取，惟原判決既有可議，自無可維持，應予撤銷改判，
    爰審酌被告犯罪之動機、目的、手段、所生危害，及犯罪後態度等一切情狀，予
    以量處有期徒刑伍月。又查被告前此未曾受有期徒刑以上刑之宣告，有本院被全
    國前案紀錄表一份附卷可查，其因礙於朋友情面才提供場所而誤觸法網，經此偵
    審教訓，應知警惕諒無再犯之虞，本院認所宣告之刑，以暫不執行為適當，爰併
    諭知緩刑參年，以勵自新。
據上論結，應依刑事訴訟法第三百六十九條第一項前段、第三百六十四條、第二百九
十九條第一項前段、第三百條、刑法第三百三十九條第一項、第三十條，第七十四條
第一款、罰金罰鍰提高標準條例第一條前段，判決如主文。
本案經檢察官張佩珍到庭執行職務。
中    華    民    國      八十九      年      一      月      二十六    日
                                  臺灣高等法院臺南分院刑事第四庭
                                      審判長法官  陳    義    仲
                                            法官  宋    明    蒼
                                            法官  徐    財    福
右正本證明與原本無異。
檢察官如不服本判決，應於判決送達後十日內向本院提出上訴書。
被告不得上訴。
                                      法院書記官  王    全    龍
中    華    民    國      八十九      年      一      月      二十八    日
附表：
查獲地點：嘉義市○○路三六○巷十五號
┌──┬──────────┬──────┬─────┬────────┐
│編號│品                名│單        位│數      量│備            註│
├──┼──────────┼──────┼─────┼────────┤
│ 一 │偽金門特級高梁酒    │○‧六升／瓶│    八四○│扣於專賣機關    │
├──┼──────────┼──────┼─────┼────────┤
│ 二 │偽金門精選高梁酒    │○‧六升／瓶│    一一九│同        右    │
├──┼──────────┼──────┼─────┼────────┤
│ 三 │偽馬祖酒類銷售憑證  │          張│一○○○○│同        右    │
├──┼──────────┼──────┼─────┼────────┤
│ 四 │偽金門紀念酒        │○‧六升／瓶│        八│同        右    │
├──┼──────────┼──────┼─────┼────────┤
│ 五 │偽金門酒(無標貼)    │○‧六升／瓶│        一│同        右    │
├──┼──────────┼──────┼─────┼────────┤
│ 六 │偽金門特級高梁酒標貼│          張│        二│同        右    │
└──┴──────────┴──────┴─────┴────────┘


司法院資訊處製作；財團法人民間司法改革基金會備份。
